臺灣板橋地方法院刑事判決　　　　　　　 96年度訴字第568號
公　訴　人　臺灣板橋地方法院檢察署檢察官
被　　　告　乙○○
選任辯護人　林財生律師
上列被告因傷害致死案件，經檢察官提起公訴（95年度偵字第22
419 號），本院判決如下：
    主  文
乙○○傷害人之身體，因而致人於死，累犯，處有期徒刑捌年陸
月。
    事  實
一、乙○○前於民國91年間因侵占案件，於91年9 月12日經台灣
    基隆地方法院判處有期徒刑4 月確定，於92年2 月12日易科
    罰金執行完畢。詎猶不知警惕，緣乙○○係設台北縣五股鄉
    ○○路○ 段577 巷130 號「真愛卡拉OK店」之現場負責人，
    謝添春於95年8 月2 日凌晨在前址消費，因謝添春飲酒後酒
    品不佳，先與鄰桌姓名年籍不詳客人口角，惟並無肢體衝突
    ，又該店家內姓名年籍不詳之女服務生已酒醉，且該名女子
    之配偶在店家前門等侯，接送該名女子回家，謝添春仍欲帶
    該名小姐出場，經乙○○阻止，復因結帳糾紛，已引起乙○
    ○不滿，店家為避免謝添春與該名女服務生之配偶見面，引
    起不必要衝突，帶領謝添春由後門離開，謝添春於同日凌晨
    2 時許，離開前述店家後門門口。
二、因門口有斜坡階梯，店內服務生林國立為防止酒醉之謝添春
    跌倒，出於好意攙扶，謝添春竟以三字經辱罵林國立，乙○
    ○在場旁觀看引爆憤怒情緒，其明知對人頭部施以重擊，極
    易因而導致腦內出血死亡，客觀上並應能預見上情，竟未預
    見此死亡結果，而基於傷害人身體之犯意，揮拳重擊謝添春
    臉部，至少揮打二拳，謝添春向後跌倒，乙○○復腳踹謝添
    春，後因謝添春打電話與其妻甲○○交談，而交談內容引起
    乙○○不滿，乙○○再打謝添春巴掌洩忿，謝添春當場眼晴
    部位腫起並流鼻血，而受有兩側眼眶、右側臉頰7 乘5 公分
    挫傷、右眼眶骨骨骨折、右眼結膜下出血、右肩部及上臂廣
    泛性出血、左前胸點狀出血、頭皮下出血於頂顳部及枕部、
    腦膜血管亞急性出血於右顳、皮質挫傷性出血於右額部右枕
    部梗塞性壞死等傷害。
三、謝添春未立即就醫，於95年8月3日，至慶明眼科診所就診，
    向黃種慶醫師自訴遭人毆打，僅告知醫師其眼睛痛，經醫師
    發現其右眼瘀腫併結膜下出血，於95年8月5日再至前述眼科
    診所就醫，向林義博醫師陳述除眼晴不適外並有頭疼，林醫
    師建議立即至大醫院急診，謝添春至淡水馬偕醫院就醫，發
    現顱內出血立即開刀治療，延至同年9月9日12時，謝添春因
    外傷性顱內出血併發支氣管肺泡炎死亡。
四、案經謝添春之配偶甲○○訴請及台北縣政府警察局蘆洲分局
    報請臺灣板橋地方法院檢察署檢察官偵查起訴。
    理  由
一、證據能力：按被告以外之人於審判外之陳述，雖不符前4 條
    之規定，而經當事人於審判程序同意作為證據，法院審酌該
    言詞陳述或書面陳述作成時之情況，認為適當者，亦得為證
    據。當事人或辯護人於法院調查證據時，知有第159 條第1
    項不得為證據之情形，而未於言詞辯論終結前聲明異議者，
    視為有前項之同意。刑事訴訟法第159 條之5 定有明文。本
    案言詞辯論終結前，被告及其辯護人同意被告以外之人於審
    判外之言詞陳述或書面陳述，有證據能力，揆諸上開規定，
    應認被告乙○○已同意上開各該證據方法得作為證據，而本
    院審酌上開各該證據均非非法取得之證據，並無證據力明顯
    過低之情形，復經本院於審判期日就上開證據依法進行調查
    、辯論，依法自有證據能力，合先敘明。
二、訊據被告固坦承在上揭時間及地點，有徒手毆打被害人乙○
    ○等情不諱，惟矢口否認有何傷害致死犯行，辯稱：伊雖有
    毆打被害人，然其傷勢似乎沒有那麼嚴重，伊聽說被害人事
    後有自己騎機車跌倒，是否因此而導致被害人死亡，是被害
    人之死亡結果與伊之行為間並沒有因果關係云云。經查：
(一)、被告乙○○係設台北縣五股鄉○○路○ 段577 巷130 號「真
    愛卡拉OK店」之現場負責人，被害人謝添春於95年8 月2 日
    凌晨在前址消費，因謝添春飲酒後酒品不佳，先與鄰桌姓名
    年籍不詳客人口角，惟並無肢體衝突，又該店家內姓名年籍
    不詳之女服務生已酒醉，且該名女子之配偶在店家前門等侯
    ，接送該名女子回家，被害人謝添春仍欲帶該名小姐出場，
    經被告阻止，復因結帳糾紛，及為避免謝添春與該名女服務
    生之配偶見面，引起不必要衝突，帶領被害人謝添春由後門
    離開，被害人謝添春於同日凌晨2 時許，離開前述店家後門
    門口，因門口有斜坡階梯，店內服務生即證人林國立為防止
    酒醉之謝添春跌倒，出於好意攙扶，被害人謝添春以三字經
    辱罵證人林國立，被告即揮拳毆打被害人謝添春臉部，至少
    揮打二拳，被害人謝添春向後跌倒，被告復腳踹謝添春，後
    因謝添春打電話與其妻甲○○交談，而交談內容引起乙○○
    不滿，被告再打謝添春巴掌等事實，為被告自承無訛（見臺
    灣板橋地方法院檢察署95年度偵字第22419 號偵查卷第4至7
    頁及95年度相字第1296號相驗卷宗第107 頁至第113 頁、本
    院96年3 月23日準備程序筆錄及96年10月4 日審理筆錄），
    並經證人林國立、宋順發於偵查中（同上相驗卷宗第76至78
    頁、第89至92頁），及告訴人甲○○於警詢及偵查中（同上
    偵查卷第8 至10頁及相驗卷第70、83頁）證述上情屬實，並
    有監視錄影畫面翻拍畫面11張及現場照片4 張、示意圖1 紙
    （同上偵查卷第17至25頁）等附卷可稽，洵堪認定。
(二)、次查被害人謝添春因遭被告乙○○毆打，致被害人謝添春受
    有眼晴部位腫起並流鼻血，而受有頭部鈍傷並腦震盪、創傷
    性大腦內出血、右眼鈍傷並瘀傷等傷害，有馬偕紀念醫院出
    具之甲種診斷證明書1 紙及病歷表影本及X 光片等在卷可查
    （見同上偵查卷宗第14頁及同上相驗卷第134 頁），又被害
    人謝添春遭被告毆打後，未立即就醫，於95年8 月3 日，至
    慶明眼科診所就診，向黃種慶醫師自訴遭人毆打，僅告知醫
    師其眼睛痛，經醫師發現其右眼瘀腫併結膜下出血，於95年
    8 月5 日再至前述眼科診所就醫，向林義博醫師陳述除眼晴
    不適外並有頭疼，林醫師建議立即至大醫院急診，謝添春至
    淡水馬偕醫院就醫，發現顱內出血立即開刀治療，延至同年
    9 月9 日12時，謝添春因而不治死亡，並經臺灣板橋地方法
    院檢察署檢察官督同檢驗員相驗以及法務部法醫研究所顧問
    醫師解剖鑑定結果，認被害人謝添春受有眼晴部位腫起並流
    鼻血，而受有兩側眼眶、右側臉頰7 乘5 公分挫傷、右眼眶
    骨骨骨折、右眼結膜下出血、右肩部及上臂廣泛性出血、左
    前胸點狀出血、頭皮下出血於頂顳部及枕部、腦膜血管亞急
    性出血於右顳、皮質挫傷性出血於右額部右枕部梗塞性壞死
    等傷害，且係因外傷性顱內出血併發支氣管肺泡炎死亡（死
    亡方式：他殺），由外傷形狀判定可以是毆打（手）造成而
    非跌倒，因為右側打擊點的對側並無明顯對衝傷等情，亦經
    證人黃種慶、林義博於警詢時證述在卷，且有慶明診所病歷
    表影本1 份及該署勘驗筆錄、驗斷書、相驗屍體證明書、該
    所（95）醫鑑字第1828號鑑定書各1 份及解剖照片18張存卷
    供參（見同上相驗卷宗第41、42頁、第45至54頁、第58至65
    頁、第66至69頁、第73、74頁、第138 頁、第140 至148 頁
    、第155 至163 頁），亦堪認定。
(三)、惟被告及辯護人辯稱：被害人謝添春傷勢似沒有那麼嚴重，
    聽說被害人事後有自己騎機車跌倒，是被害人之死亡係因自
    己跌倒在地，並非被告之行為所致云云。然被告確有出手毆
    打被害人謝添春，且被害人謝添春因遭被告乙○○毆打，致
    被害人謝添春受有頭部鈍傷並腦震盪、創傷性大腦內出血、
    右眼鈍傷並瘀傷等傷害，已有上開馬偕醫院診斷證明書，另
    經法醫師師鑑定結果，亦認係因外傷性顱內出血併發支氣管
    肺泡炎死亡（死亡方式：他殺），由外傷形狀判定可以是毆
    打（手）造成而非跌倒，因為右側打擊點的對側並無明顯對
    衝傷，業如前述，是被害人謝添春之死亡結果與被告之傷害
    行為有相當因果關係甚明。
(四)、況依告訴人甲○○於警詢及偵查時稱：伊先生打電話給伊，
    叫伊去載他回家，當伊到達時，伊先生謝添春趴在他的機車
    上，伊就載他回家，伊看到他時，謝添春眼睛腫起來，身上
    都有血，天亮之後，他就去蘆洲的眼科醫院慶明眼科看眼睛
    ，看完之後醫生就說去大醫院檢查頭部，伊先生回來跟伊說
    的，再來就去淡水馬偕醫院掛急診，照X 光跟斷層就直接進
    加護病房，醫生說頭部有瘀血和碎骨要開刀等語（同上偵查
    卷第8 、9 頁，同上相驗卷第70頁反面、第83頁反面），且
    本院依被告之聲請向臺北縣政府警察局蘆洲分局勤務指揮中
    心函調95年8 月2 日至同年8 月5 日之民眾報案紀錄，及向
    臺北縣消防局第三大隊調閱上開時間之民眾報案紀錄及同時
    段之救護車出勤救護紀錄，依函覆結果均無與被害人謝添春
    有關之交通事故或報案紀錄，有臺北縣政府警察局蘆洲分局
    96年4 月24日北縣警蘆刑字第0960011989號函及員警工作紀
    錄影本數份、臺北縣政府消防局96年4 月26日北消護字第09
    60012070號函及臺北縣政府消防局救護紀錄表數份附卷足憑
    （見本院卷第38至55頁，第58至75頁），是被告及辯護人推
    論被害人謝添春係因騎車跌倒導致死亡，無非臆測之詞，尚
    難逕信。雖辯護人嗣函詢法務部法醫研究所：跌倒撞傷是否
    必定形成對衝傷？該所固函覆稱：當然沒有絕對的結果，只
    是一般而言大多數跌倒的案例可看到對衝傷（80% 至90 %）
    ，有該所96年4 月26日法醫理字第0960001703號函1 紙可稽
    （見本院卷第35頁），然參酌上開95年8 月2 日至同年8 月
    5 日之相關民眾報案紀錄，及告訴人甲○○之陳述，既無證
    據顯示被害人有何騎車跌倒受傷之情形，則上開法醫研究所
    認被害人謝添春由外傷形狀判定可以是毆打（手）造成而非
    跌倒，因為右側打擊點的對側並無明顯對衝傷，應堪確信。
(五)、再者，被告明知對人頭部施以重擊，極易因而導致腦內出血
    死亡，且被告為智慮成熟之成年人，客觀上對此當無不能預
    見之理，足信其對於被害人謝添春因外傷性顱內出血死亡之
    結果，客觀上應為其行為時所能預見，殆屬無疑，故對被害
    人死亡之加重結果自應負責。
(六)、綜上各情參互以析，本案事證明確，被告犯行堪以認定，應
    予依法論罪科刑。
三、核被告所為，係犯刑法第277 條第2 項前段之傷害致死罪。
    查被告有如事實欄之科刑執行情形，有臺灣高等法院被告前
    案紀錄表附卷可按，其於有期徒刑執行完畢後5 年內，故意
    再犯本案之罪，係屬累犯，應依刑法第47條第1 項之規定加
    重其刑。爰審酌被告之素行不佳，有臺灣高等法院被告前案
    紀錄表1 件可憑，智識程度（國中畢業），及被告與被害人
    僅因結帳糾紛及被害人因酒後酒品不佳，發生口角，被告因
    一時情緒控制失當，而毆打被害人，致被害人受傷死亡，剝
    奪寶貴生命，使人痛失親人，應予非難，及其犯罪之動機、
    目的、手段，兼衡其犯罪後猶否認犯行，亦未與告訴人達成
    和解並賠償損失，態度非佳等一切情狀，量處如主文所示之
    刑，以資懲儆。公訴人雖具體求處被告有期徒刑13年，然本
    院審酌上情，因認量處如主文所示之刑，已足昭炯戒，附此
    敘明。
據上論斷，應依刑事訴訟法第299 條第1 項前段，刑法第277 條
第2 項前段、第47條第1項，判決如主文。
本案經檢察官馬中人到庭執行職務。
中　　華　　民　　國　　96　　年　　10　　月　　18　　日
                  刑事第十八庭  審判長法　官  連育群
                                      法  官  王綽光
                                      法  官  吳幸娥
以上正本證明與原本無異
如不服本判決應於送達後10日內向本院提出上訴狀
                                      書記官　陳靜怡
中　　華　　民　　國　　96　　年　　10　　月　　18　　日
附錄本案論罪科刑法條全文：
中華民國刑法第277 條
（普通傷害罪）
傷害人之身體或健康者，處三年以下有期徒刑、拘役或一千元以
下罰金。
犯前項之罪因而致人於死者，處無期徒刑或七年以上有期徒刑；
致重傷者，處三年以上十年以下有期徒刑。
